臺灣高等法院高雄分院民事判決　九十三年度上易字第一四八號
　　上　訴　人　甲○○
　　　　　　　　乙○○○
　　訴訟代理人　丙○○
　　被上 訴 人　丁○○
當事人間請求損害賠償事件，上訴人對於民國九十三年五月二十八日臺灣高雄地方法
院九十三年度訴字第七○六號第一審判決提起上訴，被上訴人並減縮應受判決事項之
聲明，本院於九十三年八月三日言詞辯論終結，判決如下：
    主      文
原判決關於命上訴人連帶給付新台幣伍佰參拾元本息部分，及該部分假執行之宣告，
暨訴訟費用之裁判（除確定部分外）均廢棄。
其餘上訴駁回。
第一（除確定部分外）、二審訴訟費用由上訴人連帶負擔。
原判決所命給付利息部分減縮為上訴人應連帶給付自民國九十二年十二月九日起至清
償日止，按週年利率百分之五計算之利息。
    事實及理由
一、被上訴人主張：上訴人乙○○○於高雄市左營區○○○路一一七號開設麵攤，上
    訴人甲○○為其受僱人，被上訴人因與上訴人甲○○前有口角爭執，於民國九十
    二年六月十七日中午十二時許，被上訴人前往上開麵攤隔壁購買虱目魚粥，再與
    上訴人甲○○爭執，上訴人甲○○竟以麵攤上舀熱湯用之大湯瓢，舀起滾燙熱湯
    潑向被上訴人，被上訴人因閃避不及，因而左臉部及右手臂等處二度燙傷，占體
    表面積百分之五。被上訴人自得依民法第一百八十四條第一項、第一百九十三條
    第一項、第一百九十五條第一項、第一百八十八條之規定，請求上訴人甲○○與
    其僱用人乙○○○連帶負賠償責任。至被上訴人請求之項目醫藥費部分：被上訴
    人因傷留有明顯疤痕須雷射手術磨平，預估須花費新台幣（下同）十萬元以上，
    請求上訴人連帶給付十萬元；精神慰撫金部分：被上訴人因上訴人甲○○之傷害
    行為，造成臉部手部明顯疤痕，日後是否回復醫師亦無法斷言，且須多次醫療行
    為，上訴人事後均未為賠償，爰請求上訴人連帶給付精神慰撫金六十萬元。故請
    求上訴人應連帶給付被上訴人七十萬元及自附民起訴狀繕本送達翌日起至清償日
    止，按週年利率百分之五計算之利息，並願供擔保請准宣告假執行等語。原審判
    決上訴人應連帶給付被上訴人醫藥費六萬零五百三十元，精神慰撫金十萬元，合
    計十六萬零五百三十元，及其中上訴人甲○○部分自九十二年十二月四日起、上
    訴人乙○○○部分自九十二年十二月九日起，均至清償日止，按週年利率百分之
    五計算之利息，而駁回被上訴人其餘之請求。上訴人提起上訴，被上訴人於本院
    答辯聲明：上訴駁回，並就利息請求部分減縮為上訴人應連帶給付自九十二年十
    二月九日起至清償日止，按週年利率百分之五計算之利息。（至被上訴人超過上
    開部分之請求，未據上訴，業已確定）。
二、上訴人則以：被上訴人確實是遭上訴人甲○○燙傷後才留下疤痕，但因被上訴人
    至麵攤吵鬧數次，並辱罵上訴人甲○○，且被上訴人先以菜刀丟上訴人甲○○之
    腳部，又搶上訴人甲○○已裝好塑膠袋之麵，袋子破掉才燙傷，上訴人甲○○並
    無故意過失。又上訴人甲○○與上訴人乙○○○為姊妹，上訴人甲○○僅於閒暇
    時來上訴人乙○○○之麵攤，偶見上訴人乙○○○繁忙時，隨興幫忙而未領薪，
    並非其受僱人。再者，被上訴人醫藥費若為健保支付，上訴人應無需負擔，況日
    後之醫藥費無確切之實際支出，上訴人無須賠償；另被上訴人請求之精神慰撫金
    應嫌過高，此事件係被上訴人先用刀丟傷上訴人甲○○，上訴人甲○○始以熱湯
    潑灑之，被上訴人非無過失，應依過失相抵原則減輕賠償等語，資為抗辯。
三、被上訴人主張其於九十二年六月十七日中午十二時許，在高雄市左營區○○○路
    一一七號，與上訴人甲○○爭執，遭上訴人甲○○以熱湯燙傷，因而受有左臉部
    及右手臂等處二度燙傷，占體表面積百分之五傷害之事實，業據被上訴人提出診
    斷證明書為證（原審簡上附民字卷第七頁），並為上訴人所不爭，自應認為真實
    。惟上訴人以前揭情詞為辯，是兩造爭執之點為：(1)被上訴人遭燙傷是否因其搶
    上訴人甲○○麵袋造成，或係遭上訴人甲○○潑灑熱湯所造成？(2)上訴人乙○○
    ○應否負連帶賠償責任？(3)醫藥費之請求是否合理？(4)精神慰撫金之請求是否過
    高？(5)有無過失相抵原則之適用？爰分述如後。
四、經查：本院核閱原審九十二年度簡上字第六六四號傷害等刑事案件卷證，上訴人
    甲○○於刑事警訊時已供稱：她（即被上訴人）拿起桌子上的二把菜刀，朝我站
    立的方向丟過來；我便跳開，並被菜刀割傷左小腿，我跳開之後，就把手上的一
    把舀湯用的湯匙舀了一匙熱湯，向她丟去等語（左營分局刑事案件調查卷宗九十
    二年六月十七日偵訊筆錄），其事後於原審改稱：我是因為原告（即被上訴人）
    一直到麵攤吵鬧，吵了好幾次，且一直罵我，我受不了，且她菜刀丟我的腳，且
    是因為原告自己搶我已經裝好塑膠袋的麵，袋子破掉才燙傷的等語（原審卷第一
    七頁），於本院復改稱：因被上訴人用刀丟上訴人甲○○，甲○○閃身才將手中
    的麵湯不小心撥到被上訴人等語（本院卷第三八頁），其抗辯屢為不一，且依被
    上訴人受傷部位係在臉部及手臂之情以觀，顯係遭上訴人甲○○正面以熱湯潑灑
    所造成，如僅係被上訴人自己搶麵袋，袋子破掉而燙傷，或係上訴人甲○○閃身
    而不慎將熱湯潑及被上訴人，被上訴人之傷痕應分佈於身體下側始為合理，不可
    能造成臉部受傷，足認上訴人甲○○事後所辯並不足採，其確有傷害行為甚明，
    上訴人甲○○所辯並非真實。
五、按因故意或過失，不法侵害他人之權利者，負損害賠償責任；再受僱人因執行職
    務，不法侵害他人之權利者，由僱用人與行為人連帶負賠償之責；民法第一百八
    十四條第一項、第一百八十八條第一項前段分別定有明文。又按民法第一百八十
    八條第一項所謂受僱人，並非僅限於僱傭契約所稱之受僱人，凡客觀上被他人使
    用為之服務勞務而受其監督者均係受僱人（最高法院五十七年台上字第一六六三
    號判例參照），故該條所謂之受僱人，並非僅限於僱傭契約之受僱人，即非基於
    僱傭契約，而事實上為他人服勞務而供使用有等於僱傭服從關係者，只需受僱用
    人監督，不問有無報酬，名稱如何，是否基於契約關係，均為受僱人。上訴人甲
    ○○固不否認在上訴人乙○○○之麵攤工作，惟辯稱僅係義務性質，並未受僱，
　　上訴人乙○○○亦稱未僱用甲○○，甲○○僅為幫忙性質云云。惟查，上訴人甲
　　○○於警訊時已供稱：「我平日都在麵店幫忙」等語；又上訴人乙○○○於警訊
　　時亦供稱：「甲○○是我親姊姊，平日僱用在我所開的麵店幫忙」等語（均見左
　　營分局刑事案件調查卷宗九十二年六月十七日偵訊筆錄），是上訴人甲○○平日
　　既在上訴人乙○○○之麵攤工作，從事煮麵等相關工作，又於執行職務時傷害被
　　上訴人，揆諸前揭說明，自應為上訴人乙○○○之受僱人，職是，上訴人乙○○
　　○應依民法第一百八十八條第一項之規定與上訴人甲○○負連帶賠償責任。
六、又被上訴人請求項目及金額是否合理，分述如下：
  (一)醫藥費部分：被上訴人遭上訴人甲○○以熱湯燙傷，因而受有左側顳部頭皮、左
    耳、左臉及右前臂二度燙傷，占體表面積百分之五傷害之事實，業據被上訴人提
    出國軍左營醫院附設民眾診療服務處診斷證明書、及照片三幀為證（原審簡上附
    民字卷第七頁、原審院第一九頁），且被上訴人眼、臉、頭及頸部燒傷，須為雷
    射治療一節，亦有吳信福整形外科診所就診證明書可按（原審院第一八頁），並
    為上訴人所不爭，應堪認為真實，是被上訴人請求此部分回復原狀所需之費用自
    屬有據。至被上訴人主張因本件傷害預估日後回復原狀需費用十萬元，固據提出
    吳信福整形外科診所就診證明書為佐（原審簡上附民字卷第八頁），然經原審函
    查結果，該診所於九十三年四月二十六日函復日後治療回復原狀黑色素沉積所需
    之治療費用預估為六萬元，且健保不能支付，需要自行支付治療費用等情，有該
    診所函文可稽（原審卷第二四頁），是被上訴人回復原狀所需費用自以六萬元為
    適當。至原審以被上訴人因本件傷害至國軍左營醫院看診共支出醫療費用自付額
    合計五百三十元，有該院九十三年四月二十二日醫和字第０九三０００一０四五
    號函足參（原審卷第二六、二七頁），惟此部分未據被上訴人請求，原審命上訴
    人應連帶賠償被上訴人此部分之損害，自屬訴外裁判，應予剔除。是被上訴人得
    請求之醫療費用合計為六萬元範圍內為有理由，逾此部分則無理由，不應准許。
  (二)精神慰撫金部分：被上訴人以因本件傷害留下明顯傷痕，請求慰撫金六十萬元，
    本院審酌被上訴人學歷為高中肄業、為家庭主婦在家中照顧子女；而上訴人甲○
    ○未讀書、在上訴人乙○○○麵攤幫忙；上訴人乙○○○學歷為國小畢業、職業
    為麵攤老闆，月入平均五、六萬元等情，為兩造陳明在卷（原審卷第一六頁），
    並為他造所不爭執。又被上訴人無不動產，上訴人甲○○有土地一筆，上訴人乙
    ○○○則有土地一筆、房屋一棟之情，有稅務電子閘門財產所得調件明細表在卷
    足憑（本院卷第一九至三五頁），及被上訴人與上訴人甲○○間之前已有嫌隙，
    事發當日互有爭執，及被上訴人因本件受傷害之程度，兩造之身分、地位、經濟
    狀況及其他一切情況，認被上訴人之請求以十萬元範圍內為適當，逾此範圍之請
    求則無理由，應予駁回。
  (三)至上訴人復抗辯被上訴人先以刀丟傷上訴人甲○○，上訴人甲○○始以熱湯潑灑
    之，因此被上訴人對其損害與有過失，應過失相抵云云，惟按雙方互毆乃雙方互
    為侵權行為，與雙方行為為損害之共同原因者有別，無民法第二百十七條過失相
    抵原則之適用，最高法院六十八年台上字第九六七號判例足資參酌，本件被上訴
    人以刀丟擲上訴人甲○○，致其左小腿七公分表淺撕裂傷，固有原審九十二年度
    簡字第三六九六號、九十二年度簡上字第六六四號刑事判決可參（原審卷第四至
    八頁），縱或屬實，亦為雙方互為侵權行為，並無雙方行為為損害之共同原因之
    問題，應無過失相抵原則之適用，上訴人之抗辯尚不足採。
七、綜上所述，本件被上訴人依侵權行為之法律關係，請求上訴人二人連帶給付十六
    萬元，及自附民起訴狀繕本送達翌日即九十二年十二月九日起至清償日止，按週
    年利率百分之五計算之法定遲延利息，被上訴人在此範圍內之請求即屬於法有據
    ，應予准許（逾此所為請求，為無理由，經原審駁回被上訴人之請求部分確定）
    。至原審命上訴人連帶給付醫藥費五百三十元，並為假執行之宣告部分，未經被
    上訴人請求給付，乃為訴外裁判，自有未洽，上訴意旨就此部分指摘原判決不當
    ，求予廢棄改判，為有理由。至於上開應准許部分，原審判命上訴人給付，並為
    假執行之宣告，核無違誤，上訴意旨，就此部分，仍執陳詞，指摘原判決不當，
    求予廢棄，為無理由，應駁回其上訴。本件因事證已明，兩造其餘主張及攻擊防
    禦方法，核與判決結果無涉，爰不一一贅述，附此明。
據上論結，本件上訴為一部有理由，一部無理由，依民事訴訟法第四百五十條、第四
百四十九條第一項、第七十九條後段、第八十五條第二項，判決如主文。
中　　　華　　　民　　　國　　九十三　　年　　　八　　　月　　十七　　　日
                                                民事第一庭
~B1審判長法　官　黃金石
~B2      法　官　吳登輝
~B3      法　官　魏式璧
正本係照原本作成。
不得上訴。
中　　　華　　　民　　　國　　九十三　　年　　　八　　　月　　十七　　　日
~B法院書記官　唐奇燕
